【裁判字號】    97,易,357
【裁判日期】    971128
【裁判案由】    詐欺
【裁判全文】
臺灣宜蘭地方法院刑事判決               97年度易字第357號
公  訴  人  臺灣宜蘭地方法院檢察署檢察官
被      告  丙○○
上列被告因詐欺案件，經檢察官提起公訴（九十七年度偵字第一
九七四號），本院判決如下：
    主  文
丙○○幫助犯詐欺取財罪，處有期徒刑伍月，如易科罰金，以新
臺幣壹仟元折算壹日。
    事  實
一、丙○○可預期將其開設之帳戶存摺、提款卡及提款卡密碼等
    個人金融資料提供他人使用，將有助於他人從事詐欺取財等
    非法行為用途，竟不違背其本意而基於幫助他人意圖不法所
    有而以詐術使人將本人之物交付之不確定故意，於民國九十
    七年四月十七日前某日，在宜蘭縣羅東火車站前，將其開立
    如附表一所示帳戶之存摺、提款卡及提款卡密碼，全數交予
    姓名年籍不詳自稱「陳志偉」之成年人，並於翌日收取新臺
    幣（下同）四萬元，致使其前述個人金融資料，由年籍姓名
    不詳之人，基於為自己不法所有之意圖而以附表二所載手法
    ，去電不特定之人實施詐騙，造成丁○○、甲○○、乙○○
    及戊○○先後陷於錯誤，各於附表二所列時間，依指示分別
    匯款至丙○○如附表一所示帳戶。
二、案經乙○○、戊○○訴由宜蘭縣政府警察局羅東分局報告臺
    灣宜蘭地方法院檢察署檢察官偵查起訴。
    理  由
一、訊據被告丙○○固坦承確於九十七年四月十七日前某日，在
    宜蘭縣羅東火車站前，將其開立如附表一所示帳戶之存摺及
    提款卡，全數交予姓名年籍不詳自稱「陳志偉」之成年人，
    並於翌日收取四萬元等情屬實，惟矢口否認提供附表一所列
    帳戶資料供詐騙集團成員使用之幫助詐欺取財犯行，並辯稱
    ：係因「陳志偉」自稱從事代辦貸款業務，需其提供全部帳
    戶俾利查核資金往來紀錄，其始交付附表一所列各該帳戶之
    存摺及提款卡，委由「陳志偉」代為申辦貸款，其不知「陳
    志偉」為詐騙集團成員，亦未告知「陳志偉」附表一所載各
    該帳戶之提款卡密碼與印章，且「陳志偉」表示貸款核准撥
    入帳戶時，將當面使用提款卡直接提領代辦之佣金即核撥貸
    款之百分之二十，其於接獲銀行來電時，方知附表一所示帳
    戶已遭人盜用，然斯時已無法聯絡「陳志偉」，其未將提款
    卡密碼紀錄存摺抑或提款卡上，不知「陳志偉」為何知悉附
    表一臚列各該帳戶之提款卡密碼等語。然查：
  (一)告訴人乙○○、戊○○及被害人丁○○、甲○○先後接獲詐
    欺集團成員來電，分別以附表二所載之詐術手法致使被害人
    及告訴人陷於錯誤而匯款至被告如附表一所示帳戶等情，各
    據告訴人乙○○、戊○○及被害人丁○○、甲○○於警詢中
    證述綦詳，復有告訴人乙○○、戊○○及被害人甲○○之轉
    帳單據與被害人丁○○郵局存摺往來明細等件在卷可稽。
  (二)被告丙○○所持前述辯解，衡情論理咸與一般日常生活之經
    驗法則與論理法則相悖，洵無可信。蓋苟其交付附表一所列
    帳戶存摺之目的，係供「陳志偉」確認資金往來紀錄，則其
    實無另再交付提款卡之必要。況「陳志偉」表示係於貸款核
    撥後，方當面使用提款卡領取貸款百分之二十之佣金，依此
    被告更無甘冒「陳志偉」利用提款卡提領帳戶餘款之風險，
    而先行交付提款卡予「陳志偉」，目的僅俟貸款核准後，再
    當面親見「陳志偉」使用提款卡提領佣金之理。綜上即見被
    告徒以委託「陳志偉」申辦貸款，才交付附表一所示帳戶之
    存摺及提款卡為由置辯，要屬無據而無足取，益徵被告矢口
    否認未將附表一所載帳戶之提款卡密碼告知「陳志偉」，同
    屬無由而非可採。
  (三)按金融帳戶為個人理財之工具，申設金融帳戶並無任何特殊
    之限制，一般民眾皆得以存入最低開戶金額之方式加以申請
    ，且可在不同金融機構開立多數存款帳戶使用，此乃眾所週
    知之事實。又向銀行或郵局等金融機構開設帳戶、請領存摺
    及金融卡等事宜，係針對個人身分之社會信用而提供資金流
    通之管道，具有強烈之屬人性，依一般社會常情，苟非從事
    非法行為或為達成非法目的，實無利用他人帳戶之必要，倘
    隱匿個人身分而不以自己名義開戶，反向他人蒐購郵局或銀
    行帳戶使用，衡情論理皆足得悉係擬利用他人帳戶獲取財產
    犯罪之不法所得，並以之隱匿實際取得不法所得之人之身分
    甚明。被告丙○○為智慮成熟之成年人，對此種屢見不鮮且
    業經報章、媒體廣為提醒、傳述與報導之社會現象，自無空
    言不知之理。是被告可預見將金融帳戶資料交付他人，即可
    幫助他人從事財產犯罪，如詐欺取財之犯罪態樣，卻猶交付
    附表一所列帳戶之存摺、提款卡及提款卡密碼予「陳志偉」
    ，顯有任由他人使用其開立如附表一所示帳戶遂行詐欺取財
    犯罪，並不違背其本意之幫助意思，彰彰明甚。本件事證明
    確，被告犯行確堪認定，應予依法論科。
二、核被告丙○○提供其所申設如附表一臚列之金融帳戶予他人
    使用而幫助詐欺集團成員實施詐欺取財犯行之所為，係犯刑
    法第三百三十九條第一項詐欺取財罪之幫助犯。其以一交付
    帳戶資料之幫助行為，幫助詐欺集團成員利用該帳戶詐騙告
    訴人乙○○、戊○○及被害人丁○○、甲○○，係以一行為
    觸犯數罪名，為想像競合犯，應依刑法第五十五條規定從一
    重處斷。又被告幫助他人犯罪，為幫助犯，應依刑法第三十
    條第二項規定減輕其刑。審酌被告提供帳戶存摺、提款卡與
    提款卡密碼予他人遂行詐騙，助長他人犯罪，非但增加被害
    人尋求救濟之困難與治安機關查緝犯罪之阻礙，更促使詐欺
    集團得以順利獲取詐騙成果，危害被害人財產安全及社會治
    安，再參酌其犯後飾詞卸責及其犯罪動機、目的、手段及所
    生損害等一切情狀，量處如主文所示之刑，並諭知易科罰金
    之折算標準。
據上論斷，應依刑事訴訟法第二百九十九條第一項前段，刑法第
三百三十九條第一項、第三十條、第四十一條第一項前段、第五
十五條，刑法施行法第一條之一第一項、第二項前段，判決如主
文。
本案經檢察官郭欣怡到庭執行職務
中    華    民    國    97    年    11    月    28    日
                  刑事第四庭審判長法  官  謝佩玲
                                  法  官  辜漢忠
                                  法  官  陳嘉年
以上正本證明與原本無異。
如不服本判決應於收受判決後10日內向本院提出上訴書狀，並應
敘述具體理由；其未敘述上述理由者，應於上訴期間屆滿後20日
內向本院補提理由書 (均須按他造當事人之人數附繕本)「切勿
逕送上級法院」。
                                  書記官  葉瑩庭
中    華    民    國    97    年    11    月    28    日
附錄本案論罪科刑法條全文
刑法第三百三十九條第一項
意圖為自己或第三人不法之所有，以詐術使人將本人或第三人之
物交付者，處五年以下有期徒刑、拘役或科或併科一千元以下罰
金。
附表一
┌───┬──────┬───────┐
│編  號│金融機構名稱│帳          號│
├───┼──────┼───────┤
│  一  │臺灣中小企業│0000000│
│      │銀行羅東分行│七五六七號    │
├───┼──────┼───────┤
│  二  │玉山銀行羅東│0000000│
│      │分行        │一三八四九二號│
├───┼──────┼───────┤
│  三  │第一商業銀行│0000000│
│      │羅東分行    │九三五六號    │
└───┴──────┴───────┘
附表二
┌──┬────┬──────┬────┬────┬───┐
│編號│轉帳（匯│轉帳或匯款金│轉入帳戶│詐術手法│被害人│
│    │款）時間│額（新臺幣）│        │        │      │
├──┼────┼──────┼────┼────┼───┤
│ 一 │九十七年│二萬九千九百│附表一編│自稱網路│丁○○│
│    │四月十七│九十八元    │號一所示│拍賣公司│      │
│    │日      │            │帳戶    │員工，去│      │
│    │        │            │        │電詐騙被│      │
│    │        │            │        │害人，聲│      │
│    │        │            │        │稱被害人│      │
│    │        │            │        │因一筆分│      │
│    │        │            │        │期繳納款│      │
│    │        │            │        │項有誤，│      │
│    │        │            │        │須以提款│      │
│    │        │            │        │機進行確│      │
│    │        │            │        │認動作等│      │
│    │        │            │        │語，使被│      │
│    │        │            │        │害人陷於│      │
│    │        │            │        │錯誤而依│      │
│    │        │            │        │指示操作│      │
│    │        │            │        │提款機匯│      │
│    │        │            │        │出左列金│      │
│    │        │            │        │錢      │      │
├──┼────┼──────┼────┼────┼───┤
│ 二 │九十七年│五千零四十一│附表一編│自稱網路│甲○○│
│    │四月十七│元          │號一所示│拍賣公司│      │
│    │日      │            │帳戶    │員工，去│      │
│    │        │            │        │電被害人│      │
│    │        │            │        │，表示被│      │
│    │        │            │        │害人一筆│      │
│    │        │            │        │匯款操作│      │
│    │        │            │        │錯誤，恐│      │
│    │        │            │        │遭強制扣│      │
│    │        │            │        │款等語，│      │
│    │        │            │        │使被害人│      │
│    │        │            │        │陷於錯誤│      │
│    │        │            │        │而依指示│      │
│    │        │            │        │操作提款│      │
│    │        │            │        │機匯出左│      │
│    │        │            │        │列金錢  │      │
├──┼────┼──────┼────┼────┼───┤
│ 三 │九十七年│一萬六千九百│附表一編│自稱國泰│乙○○│
│    │四月十七│八十二元    │號一所示│世華銀行│      │
│    │日      │            │之帳戶  │人員，去│      │
│    │        │            │        │電被害人│      │
│    │        │            │        │，聲稱被│      │
│    │        │            │        │害人一筆│      │
│    │        │            │        │款項之簽│      │
│    │        │            │        │帳單有誤│      │
│    │        │            │        │，將遭取│      │
│    │        │            │        │消分期付│      │
│    │        │            │        │款款項分│      │
│    │        │            │        │期繳納等│      │
│    │        │            │        │語，使被│      │
│    │        │            │        │害人陷於│      │
│    │        │            │        │錯誤而依│      │
│    │        │            │        │指示操作│      │
│    │        │            │        │提款機匯│      │
│    │        │            │        │出左列金│      │
│    │        │            │        │錢      │      │
├──┼────┼──────┼────┼────┼───┤
│ 四 │九十七年│二萬九千九百│附表一編│自稱網路│戊○○│
│    │四月十八│九十八元    │號二所示│拍賣公司│      │
│    │日      │            │之帳戶  │員工，去│      │
│    │        ├──────┼────┤電被害人│      │
│    │        │十一萬六千九│附表一編│，表示被│      │
│    │        │百九十八元  │號三所示│害人祖母│      │
│    │        │            │之帳戶  │簽收購買│      │
│    │        │            │        │物品時，│      │
│    │        │            │        │該簽收單│      │
│    │        │            │        │為分期十│      │
│    │        │            │        │二期付款│      │
│    │        │            │        │，若需取│      │
│    │        │            │        │消分期付│      │
│    │        │            │        │款，需至│      │
│    │        │            │        │提款機操│      │
│    │        │            │        │作取消動│      │
│    │        │            │        │作等語，│      │
│    │        │            │        │使被害人│      │
│    │        │            │        │陷於錯誤│      │
│    │        │            │        │而依指示│      │
│    │        │            │        │操作提款│      │
│    │        │            │        │機匯出左│      │
│    │        │            │        │列金錢  │      │
└──┴────┴──────┴────┴────┴───┘


司法院資訊處製作；財團法人民間司法改革基金會備份。
